臺灣高等法院花蓮分院民事判決　　　　　100年度建上字第1號
上　訴　人　陽信營造有限公司
法定代理人　蔡榮科　　　　　　.
訴訟代理人　劉大新律師
被上訴人　　花蓮縣政府
法定代理人　傅萁　　　　　　同上
訴訟代理人　李國雲　　　　　　同上
　　　　　　陳俊璋　　　　　　同上
　　　　　　張靜瑛　　　　　　同上
上列當事人間請求給付工程款事件，上訴人對於中華民國99年12
月30日臺灣花蓮地方法院99年度建字第1號第一審判決提起上訴
，本院於100年8月3日言詞辯論終結，判決如下：
    主  文
原判決關於駁回上訴人後開第二項部分及該部分假執行之聲請，
並訴訟費用之裁判廢棄。
被上訴人應給付上訴人新臺幣貳佰零玖萬陸仟參佰柒拾肆元及自
民國99年1月9日起至清償日止，按週年利率百分之五計算之利息
。
其餘上訴駁回。
第一、二審訴訟費用，由被上訴人負擔十分之七，餘由上訴人負
擔。
本判決命被上訴人給付部分，於上訴人以新臺幣柒拾萬元為上訴
人預供擔保後得假執行，但被上訴人如於假執行程序實施前以新
臺幣貳佰零玖萬陸仟參佰柒拾肆元為上訴人預供擔保，得免為假
執行。
    事 實 與 理 由
一、上訴人起訴主張：
  (一)兩造於民國96年12月31日簽立工程契約，工程名稱：花蓮縣
    96年度寬頻管理建置工程（第一標）－第二工區(以下簡稱
    系爭工程)，於97年1月14日開工，預定竣工日期為97年5月3
    1日，因加計展延工期共27天，故應於97年6月27日以前竣工
    。
  (二)上訴人於97年6月27日向被上訴人申報系爭工程竣工，詎被
    上訴人不依合約約定辦理驗收，迭以上訴人尚有如「施工品
    質缺失改正通知單」編號QL－05－39、QL─05─40及QL─05
    ─41等三張所示缺改內容未改善完成，要求上訴人依上述缺
    失改正通知單內容改善完成後，再行申報工程竣工事宜，延
    至97年9月25日開始驗收，97年12月24日驗收合格，認定上
    訴人實際竣工日期為97年8月14日，履約逾期47天，應計違
    約金天數47天，違約金額新臺幣（下同）3,010,350元。
  (三)惟查：上訴人於97年6月27日申報竣工合於兩造系爭工程契
    約約定，並無逾期：
    1.系爭工程契約「一般條款T.」針對「竣工及驗收」之解釋
      如下：「當承包商確定全部工程或工作已完成時，應按規
      定格式填具竣工報告表提送工程司代表，工程司代表接獲
      竣工報告表後應會同承包商，依據工程圖說、規範核對工
      程或工作項目及數量，以確認承包商是否已符合契約約定
      竣工」，已明定「全部工程或工作完成時」即可申報竣工
      ；參照政府採購法施行細則第92條第1項亦只規定必須依
      據契約、圖說或貨樣核對竣工的項目及數量，以確定是否
      竣工，並未明確規定認定標準，是工程實務上大部分指的
      是「大體上完工」。所謂「大體上完工」，依AIA契約條
      款定義為「工程施工進行的階段，當全部或部分工作已依
      契約約定充分地完成（sufficiently complete），使業
      主可以為『預期的使用目的』而占有或使用該工作物」，
      美國法院判決有採類似概念者，諸如「合於預期目的的使
      用（usable for its intendedpurpose）」或「可即刻使
      用的機能（operationallyfunctional）」等用語」。又
      「工作物有瑕疵」未必等同「未完工」，蓋承攬契約既以
      承攬人施以勞務使生約定的結果為目的，重在工作的完成
      ，且參照民法第493條瑕疵修補的規定可知。從而，上訴
      人於97年6月27日申報工程竣工，完全符合兩造契約約定
      ，詎被上訴人將「缺失改正」與「未完工」二者混為一談
      ，認上訴人應將缺失改正後始能申報工程竣工，並遲至97
      年9月25日才開始辦理驗收，實無理由。
    2.且兩造工程契約第15條第8項約定：「廠商履約結果經機
      關初驗或驗收有瑕疵者，機關得定相當期限，要求廠商改
      善、拆除、重作、退貨或換貨（以下簡稱改正）。逾期未
      改正者，按逾期日數，每日按契約價金總額千分之一計算
      逾期違約金。但逾期未改正仍在契約原訂履約期限內者，
      不在此限。未完成履約之部分不影響其他已完成部分之使
      用者，得按未完成履約部分之契約價金，每日依其千分之
      一計算逾期違約金。」參照行政院公共工程委員會（以下
      簡稱工程會）89年1月5日（89）工程契字第88022627號函
      五、亦謂：查驗或驗收不合格，且未於通知期限內依規定
      辦理之情形，是否得再處予逾期罰款乙節，如逾期未改正
      ，已逾契約原訂履約期限，應依契約有關「逾期履約」之
      規定辦理。對於驗收（初驗）不合格，經業主限期命承包
      商改正瑕疵，承包商若逾改正期限，其逾期日數如何計算
      ？按照交通部台灣區國道新建工程局一般條款第T.3節的
      規定，其逾期日數係自改正期限屆滿之次日起計算至改正
      完成之日止。並據以計算逾期罰款，但是非可歸責於承包
      商而逾改善期限者，則不予計罰。工程會「採購契約範本
      」第15條「驗收」亦規定「廠商履約結果經機關初驗或驗
      收有瑕疵者，機關得要求廠商於＊日內改善……。逾期未
      改正者，依第17條遲延履約規定計算逾期違約金。但逾期
      未改正仍在契約原訂履約期限內者，不在此限。」，是依
      兩造契約約定及工程會函釋，本件縱認上訴人有逾期，惟
      逾期日數亦應自改正期限屆滿之次日起計算。況查，被上
      訴人前針對上述缺改要求上訴人改善，均僅泛言：「請承
      商確實改善，並自行檢查後再行報本所複查」、「請儘速
      依規定改善完成」等語，惟並未訂有期限，是上訴人只需
      完成改正，且亦已改正完畢，即無逾期可言。
    3.退萬步言，縱認上訴人確有逾期，且逾期日數為47天，惟
      上訴人逾期部分僅有上述三項缺失改善部分，並非工程全
      部，又上述三項缺改部分均為路面AC瀝青等問題，不影響
      其他完成部分之使用，依兩造上述契約第15條第8項及第1
      7條第1項但書：「未完成履約之部分不影響其他完成部分
      之使用者，得按未完成履約部分之契約價金，每日依其千
      分之一計算違約金」之規定，未完成部分履約金額總計為
      83,541元，依每日千分之一、逾期47日計算，逾期違約金
      應為12,844元。詎被上訴人以「契約總價」即64,050,000
      元之千分之一計算逾期罰款，逾上開12,844元部分自屬有
      誤。
    4.綜上，被上訴人認上訴人有逾期完工及罰款，並自應給付
      上訴人之工程款中抵銷扣除上開違約金，或無理由，或計
      罰金額超出兩造契約約定範圍，爰請求被上訴人給付此部
      分工程款。
  (四)查系爭工程於97年6月30日前已完工，僅有部分缺失尚未改
    善完畢一節，此有本件工程之監造廠商即健峰工程顧問股份
    有限公司（以下簡稱健峰公司）花蓮工務所97年6月30日健
    （花）字第9706080號函附件，即「花蓮縣96年度寬頻管道
    建置工程（第一、二標）」97年6月30日第23次工程疑義與
    施工進度檢討協調合議記錄明載：「工期已完工，部分缺失
    尚未改善完畢，並請盡速提出竣工資料」等語、97年7月1日
    第11次半月進度管制表亦記載：「工程進度：預定100％，
    實際：100％」等語可證。
  (五)按「工作之完成與工作有無瑕疵係屬兩事，此就民法第490
    條及第494條參照觀之，不難理解，是定作人於承攬人完成
    工作時，雖其工作有瑕疵，仍無解於應給付報酬之義務，僅
    定作人得定相當期限請求承攬修補，如承攬人不於所定期限
    內修補瑕疵，或拒絕修補，或其瑕疵不能修補者，定作人得
    依民法第494條之規定請求減少報酬而已。」，經查：被上
    訴人迭辯稱上訴人依缺失單編號QL－05－39、40及41內容改
    善完成前，工程尚未竣工云云，惟查：上述三張缺失單，充
    其量係針對工作完成後之瑕疵請求「改善事項」，並非工作
    「未完成事項」，此由上述三張缺失單全稱為「施工品質缺
    失改正通知單」，而非「施工未完成通知單」等語，及健峰
    公司花蓮工務所97年6月30日健（花）字第9706086號函「說
    明」欄二之（一）所載：「二、改善事項：（一）缺失改善
    部分未完改善完成」等語自明。詎被上訴人屢執上開缺改項
    目辯稱上訴人未竣工云云，實無理由。
  (六)「初驗」依上述「一般條款」T.2，除需於一定期限內提送
    竣工文件外，工程司辦理初驗時若發現「全部或部分工程之
    尺寸、數量或使用材料與契約規定不符或工程品質有缺陷時
    ，即為初驗不合格，承包商應即自費改正、修理或修復至工
    程司認定合格之狀況。」（原證4）至「初驗」係指全部或
    部分工程之尺寸、數量、或使用材料是否與契約規範相符或
    工程品質有無缺陷而言；而「竣工」係依據工程圖說、規範
    核對工程或工作「項目及數量」是否符合契約約定即可，是
    「竣工」與「初驗」二者意義不同，應予區辨。
  (七)臺灣板橋地方法院83年度簡上字第158號判決亦謂：「...是
    完工（即工作完成）時間之認定，顯非以驗收合格之時間為
    準，亦非因承攬人申報完工，即以之為完工日期，而應依『
    已完成之工作於客觀上是否已達可使用程度』定之，易言之
    ，若客觀上已達可使用之程度，即為已經完工（完成），縱
    其工程尚有部分缺點有待改善，亦屬瑕疵補正之問題，難謂
    工程尚未完工。...」（參上訴理由狀附件2）足供參考。
  (八)上訴人於97年6月27日向被上訴人申報竣工，合於系爭契約
    「一般條款」T.1「竣工」之規定等情，有以下書證可證：
    上訴人97年6月27日申報竣工函（書證2）、系爭工程監造廠
    商即健峰公司花蓮工務所97年6月30日健（花）字第9706080
    號函附件，即「花蓮縣96年度寬頻管道建置工程（第一、二
    標）」97年6月30日第23次工程疑義與施工進度檢討協調合
    議記錄明載：「工程已完工，部分缺失尚未改善完畢，並請
    盡速提出竣工資料」等語（原證8）、上訴人97年7月1日填
    報、經健峰公司蓋章確認之「第11次半月進度管制表（6月1
    6日-7月1日）」其上記載：「工程進度：預定100％，實際
    ：100％」等語（原證9），堪認上訴人主張已於97年6月27
    日向被上訴人申報竣工並符合兩造合約「一般條款」T.1規
    定「竣工」一節，洵屬信實而堪採信。
  (九)被上訴人辯稱其於97年6月30日、97年7月8日、97年8月8日
    現場會勘時發現上訴人仍有諸多主體工程未完成事項，認定
    上訴人尚未完工云云，上訴人否認真正，詳述如下：
    1.關於「子管固定架」、「托鐵」部分雖不符兩造契約所約
      定之尺寸，惟此部分屬上訴人於裝設完成後之瑕疵及補正
      ，並非未裝置，自與所謂工作未完成有間；且此部分缺失
      於97年7月8日（函）以後不復見有此缺失，堪認上訴人已
      補正在案。
    2.「手孔及引上標示牌」部分迄97年6月23日之施工檢討協
      調會仍決意：「引上管標示牌編號問題，再詢問臺灣世曦
      如何編號」（原證13），係業主即被上訴人在未盡其協力
      義務，即在未確認標示牌之編碼方式以前，上訴人尚無從
      據以定制標示牌，自亦無可能加以裝置，此非可歸責於上
      訴人，是以被上訴人於97年6月30日指示上訴人「手孔及
      引上標示牌未裝置」，誠無理由。至被上訴人辯稱系爭工
      程合約內已載有編碼方式，不容上訴人為卸責之詞云云，
      惟查系爭工程合約關於編碼僅為「原則」及其例示，尚不
      足資為被上訴人得以免負此項協力義務之抗辯，且若上開
      合約內之編碼原則已然足夠，何以仍會做出如上述協調會
      議之決議而自我拖延工時？被上訴人所辯自不足採。何況
      於97年7月8日（函）以後不復見有此項缺失，堪認上訴人
      已補正在案。
    3.「AC刨封」及「標線」未依原狀回復部分，經查：兩造系
      爭工程合約針對「AC」及「標線」只有「單價」及「數量
      」之記載，並無實際現場照片可供比對，故於會勘時針對
      是否回復原狀一節本易流於主觀，且承包商為求會勘順利
      通過亦多採取勉力配合之態度，不願多做爭執，此由上訴
      人針對「AC刨封」及「標線」之實際施作數量均逾契約約
      定數量，堪認上訴人確實全力配合回復在案。況且「AC刨
      封」及「標線」未依原狀回復固會影響該地段附近之交通
      及用路人安全之虞，但既不影響其他已完成部分之使用，
      更不影響本件主體工程及地下寬頻管道之建置及電纜佈放
      之功能及使用。
    4.「手孔蓋噪音」縱認屬實，亦於手孔裝置後所產生噪音之
      瑕疵及補正，被上訴人指此為主體工程未完工云云，委無
      足採，且不影響本件主體工程及地下寬頻管道之建置及電
      纜佈放之功能及使用。
    5.「沼田橋附掛工程」部分嗣經兩造合意取消已不在工程施
      作項目內，被上訴人亦不爭執，此部分自不應於竣工會勘
      時又列入檢查項目內，詎被上訴人仍記載「沼田橋附掛部
      分未全面施作完成」等語，即無足採。至被上訴人另辯稱
      上述所謂未全面施作完成係指橋台鑽孔部分尚未復原云云
      ，縱認屬實，亦與主體工程未完成尚屬有別。何況97年7
      月8日（函）以後不復見有此部分缺失，堪認已補正在案
      。
    6.「竣工文件」等相關資料圖說未提送一節，縱認屬實，惟
      依兩造合約約定只要於申報竣工之日起14日內補送即可（
      原證4），此亦為被上訴人所承認，是以此部分與認定工
      程是否完工本無關聯，何況此部分不復見於日後之缺改項
      目內，堪認上訴人已補正在案。
    7.沼田橋旁兩側AC嚴重下陷一節，緣因97年7月28日鳳凰颱
      風之強風豪雨所造成，非可歸責於上訴人。況上訴人於97
      年8月8日履勘發現路面塌陷後之97年8月12日即已回填鋪
      段改善完成（見健峰公司97年8月13日函，書證17），且
      回復義務是合約本身義務或其他義務，應是不同概念，而
      需分別看待。
  (十)被上訴人另辯以：監造單位健峰公司於97年7月14、18等日
    發函上訴人，請上訴人儘速依缺失單編號QL－05－40、QL-0
    5-41及QL-05-39內容改善完成後，再行申報工程竣工事宜（
    原證6）：
    1.經查：(1)QL-05-39缺改單所載品質缺失事項為：「花蓮
      市○○路（民族路至民權8街口）多處AC鋪設寬度不足3.7
      5M，未依圖說（A-06）施作，請依圖說改善」；QL-05-
      40缺改單所載品質缺失事項為：「(甲)花蓮市○○路、民權
      8街與化道路多處，手孔蓋與AC路面高低差。(乙)花蓮市○
      ○路○○道路與永興路上多處AC未夯實。(丙)花蓮市○○路
      ○○道路上多處AC下陷。(丁)花蓮市○○路與民權8街上共2
      處，鍍鋅排水格柵版損壞。(戊)花蓮市○○路與民權8街上
      多處，AC鋪設覆蓋排水溝且排水溝內AC未清除。」；(3)QL
      -05-41缺改單所載品質缺失事項為：「(甲)花蓮市○○路○
      ○道路、永興路與民權8街多處，手孔蓋與AC路面高低差
      多餘0.6mm及手孔蓋噪音共66座手孔。」此有各該缺改單
      在卷足憑。
    2.上述三張缺失單所載各節內容，正如其名全稱：「施工品
      質缺失改正通知單」，乃被上訴人針對上訴人已施工品質
      之缺失為通知改正而言，自屬工作之瑕疵及補正，與工程
      未完成要屬二事。從而，被上訴人以上述缺改單內容在未
      改善完工前，認定上訴人尚未竣工云云，實屬有誤而不足
      採信。況依上述缺改單僅為局部且零星區域之「AC」或「
      標線」尚未鋪設或繪製，縱如被上訴人主張有影響交通、
      安全之虞，惟凡此缺失均無礙其他已完成部分之使用，及
      「地下」寬頻管道之建置及電纜佈放之功能及使用。
  (十一)上訴人認為違約金之計算如下：以逾期47日做計算，而違約
    範圍為最早提出之三張缺改單，如A39缺失部分其工程總價
    是136,954元，乘以每日逾期違約金千分之一，復乘以逾期
    天數47天，三張缺改單計算違約金總和應為12,844元。而三
    張缺改單之總價分別如下：39那張是136,954元、40那張是5
    2,796元、41那張是83,541元，三張總價共計273,292.08元
    ，乘以千分之一再乘以逾期天數47天，則得違約金共12,844
    元。
  (十二)並聲明：1.原判決廢棄。2.被上訴人應給付上訴人3,010,35
    0元及自起訴狀繕本送達翌日起至清償日止，按年息百分之
    五計算之利息。3.第一、二審訴訟費用由被上訴人負擔。4.
    請准供擔保，宣告假執行。
二、被上訴人答辯略以：
  (一)上訴人承攬系爭工程，並以健峰公司設計監造，工程總承攬
    金額計64,050,000元整。系爭工程於96年12月25日決標，並
    約定於97年5月31日以前「全部完工」，嗣後經計入禁挖期
    及天候影響等不可抗力因素，完工期限展延至97年6月27日
    。
  (二)上訴人於97年6月27日向監造人陳報系爭工程已於97年6月27
    日完工，並請求辦理竣工，惟監造單位於97年6月30日以上
    訴人主體工程未完成及缺失改善部分未改善完成為由，請上
    訴人於改善完成後再辦理竣工作業。上訴人受通知後又於97
    年7月2日陳報監造單位謂系爭工程之主體工程皆於97年7月1
    日完成，惟經監造單位會同上訴人與被上訴人於97年7月8日
    會勘工區，發現系爭工程之工程主體並未全數完成，監造單
    位與被上訴人並曾多次發函請求上訴人就改善缺失單QL-05-
    39、QL-05-40及QL-05-41所列缺失項目儘速改善。前揭缺失
    ，上訴人雖分別於97年7月22日及97年7月31日改善完成，但
    監造單位會同上訴人與被上訴人於97年8月8日第二次會勘工
    區時，發現尚有路口標線未標示及沼田橋旁AC路面嚴重下陷
    等缺失，且上訴人遲至97年8月14日始全部改善完成，被上
    訴人遂核定該日為系爭工程竣工日，並依系爭工程契約第17
    條第1項約定，計算逾期天數為47天，逾期違約金3,010,350
    元整。
  (三)按上訴人起訴狀事實及理由三、(一)主張97年6月27日即已
    申報竣工，被上訴人將「缺失改善」及「未完工」混為一談
    ，惟依97年7月8日會勘紀錄及監造單位97年7月8日健(花)字
    第9707025號函顯示，上訴人之主體工程並未完工，況依系
    爭工程契約第15條第5項約定：「工程竣工後，廠商應對施
    工期間損壞或遷移之機關設施或公共設施予以修復或回復，
    ………並填具竣工報告，經機關勘驗認可，始得認定為工程
    完工」，是以上訴人於97年8月8日會勘時，既未將因施工而
    損壞之路口標線等予以修復或回復，被上訴人待其於97年8
    月14日改善完成後方認可其完工，自應以該日為完工日，且
    依該條約定，不論上訴人主張何時竣工，皆以被上訴人之勘
    驗認可為完工要件，尚非上訴人得任意主張。
  (四)次按上訴人起訴狀事實及理由三、(二)復主張被上訴人應訂
    定改善期限，並於逾改善期限次日起計算逾期日數云云，惟
    查其所援用之相關規定，皆屬工程完工後辦理驗收 (初驗)
    階段發現缺失時之改善期限規定，應以正式完工為先決條件
    ，本工程因主體工程未完成等因素致無法於契約規定竣工日
    期前竣工，造成逾期47日，並非驗收 (初驗)階段之缺失改
    善逾改善期限所造成，與上訴人所提相關規定無涉。
  (五)再按上訴人起訴狀事實及理由三、(三)又主張被上訴人以契
    約總價計算逾期違約罰金與本契約第15條第8項及第17條第1
    項但書約定：「未完成履約之部分不影響其他部分之使用者
    ，得按未完成履約部分之契約價金，每日依其千分之一計算
    逾期違約金」不符，應以改善缺失單QL-05-39、QL-05-40及
    QL-05-41之缺失所屬工項之價金計算違約金云云，惟查，本
    工程並未辦理分段驗收或部分先行使用，而工程具有整體性
    ，尚難分段使用；且上訴人改善前揭三項缺失後，仍有其他
    工作項目及缺失未改善，已如前述，其所請顯無理由。
  (六)上訴人就系爭工程申請返還逾期違約金3,010,350元案，業
    於98年8月4日向工程會申請履約爭議調解在案，於98年9月2
    1日調解會議中，經會議主持人表示該逾期違約金返還申請
    顯不可行後，上訴人復於98年9月29日向工程會撤回該申請
    。爭議調解經工程會於98年12月21日完成本工程調解建議，
    調解建議中既已排除該逾期違約金返還部份，且該建議亦經
    上訴人及被上訴人接受在案。逾期違約金返還申請既經專業
    、專責機關調解完成，上訴人亦於調解過程中撤回該返還申
    請，足見該逾期違約金不得返還應無爭議，上訴人所請顯無
    理由。
  (七)依系爭工程契約約定，上訴人計有如下缺失：
    1.手孔內子管固定架及托鐵等設施於契約內已明訂規格、尺
      寸，用以固定子管位置及支撐纜線。一般手孔內包含16支
      子管，需以子管固定架明確固定其位置，以利佈纜、管理
      及租用；而佈纜後因纜線較多，需以托鐵支撐，方能於手
      孔內之狹小空間中進行佈纜及後續管理維護工作。托鐵規
      格為5.2公分，上訴人施作低於該規定，雖有施作卻不合
      規格；固定架片子厚度規格0.2公分，上訴人卻施作0.1公
      分。
    2.手孔及引上標示牌用以將各手孔及引導上管（由手孔將纜
      線連接至用戶之管線）編號，並配合將手孔位置、管線路
      線及編號建置於GIS數值資料庫後，方能於電腦系統及圖
      面中及瞭解手孔及引上管位置及路線，確保管理維護及搶
      修工作之時效。標示牌部分，契約中針對編碼在補充說明
      書明確定了規範，上訴人所述並不正確，被上訴人自從95
      年就開始建置管道，上訴人對編碼即便不知道亦可參考95
      年度之編碼方式，編碼通常要延續下來，後來驗收通過的
      編碼是依造合約的規範。補充說明書的圖資建置標準中已
      經明確教到如何編，有分人孔、手孔、流水號，於上網招
      標時亦附於招標文件上，規範可能是營建署委託臺灣世曦
      做專案管理，與上訴人解釋之後仍不清楚，被上訴人復請
      上訴人自行詢問台灣世曦，依據合約並無任何爭議，況營
      建署亦有特別開課解釋如何編碼。
    3.路面及標線未施作或回復，將影響道路平坦度且無法規範
      道路之使用規則，對用路安全造成極大影響。如因而造成
      交通事故，其所衍生之國賠問題，亦難釐清責任歸屬。
    4.手孔噪音、孔蓋高於路面及材料未清除，除嚴重影響週邊
      環境安寧外，亦將影響道路平坦度及通行安全。各未完工
      項目皆影響寬頻管道及道路之使用、管理，且未完成工項
      如屬少部分，亦無需花費長時間方全數施作完成。且本工
      程並無採部分或分段驗收，故無法依契約第17條第1項及
      同條第5項、第6項之規定採部分或分段計算逾期違約金。
      工程具整體性，應以契約價金總價計算逾期違約金。
  (八)系爭工程之程序概述如下：
    1.開挖（放樣）2.手孔埋設（含手孔內標示牌及托鐵等設施
    安裝）3.纜線管路（PVC管）鋪設4.接戶管施作（含引上標
    示牌安裝）5.寬頻管道以CLSM等材料回填完成後，先回鋪10
    cm厚AC假修復（臨時性修復）6.為確保施工後之路面平整度
    ，依假修復路線再整體刨除3.75cm寬，5cm厚AC，並全面鋪
    設5cm厚AC（施工前必須先將道路標線現況拍照存證，再依
    此施作標線復舊作業）7.接戶引上管原則上設置之建築線上
    ，如遇有退縮之建築物可協調設置建築物旁，惟埋設位置及
    長度需經工地工程司及業主同意後方得施作（參契約細部設
    計圖說編號A-06）。另參內政部訂頒「寬頻管道工程設計及
    施工規範-施工篇」（下稱本規範）寬頻管道施工流程（書
    證1）所載，本案上開程序均屬該規範之流程，甚且將寬頻
    管道工程提前至施工前準備及至AC鋪洗刨加鋪完成後始謂「
    完工」。依上開工程流程得知，寬頻管道工程之施工具整體
    性，亦即均屬主體工程，須待全部手孔、PVC管、管中管之
    安裝及纜線佈放並完成路面鋪設後，始有達使用可能，無法
    採分段完工及分段驗收至明，凡工作流程中未完成部分均影
    響整體工程而致無法使用，上訴人稱AC未刨除及道路標線未
    施作僅於「地面」，無礙「地下」之寬頻管道建置及電纜佈
    放，亦即將一寬頻管道工程硬拆解為地面及地下兩部分，則
    類如地下埋設自來水管或電線工程，甚且捷運工程均得做如
    此拆解，而謂「地面」不影響「地下」，其主張顯不合理至
    明，與本契約及工程慣例均有未符。
  (九)沼田橋旁路面嚴重下陷分別位於橋樑南、北兩端橋台邊。計
    有二處（書證20），非上訴人民事陳報狀所述單側一處，合
    先陳明。且該路面下陷發生於橋台鑽孔後，經修復完成，迄
    今未再次發生路面下陷之情形，顯見確為施工後未將橋台鑽
    孔依原狀修復所造成。依據契約第15條第5項：「工程竣工
    後，廠方應對施工期間損壞或遷移之機關設施或公共設施予
    以修復或回復，並將現場堆置的施工機具、器材、廢棄物及
    非契約所應有之設施全部運離或清除，並填具竣工報告，經
    機關勘驗認可，始得認定為工程完工。」之規定，縱使該沼
    田橋附掛工作已取消，上訴人亦應於竣工前就施工期間所造
    成損壞之公共設施修復，路面部分仍有計價，且橋台是公共
    設施，當有回復原狀之義務。且橋台邊路面下陷修復之同時
    ，尚有97年8月8日竣工確認會勘紀錄所列多處標線未完成（
    書證8），非僅以沼田橋兩端路面下陷修復完成作為最終工
    程竣工之判斷標準。
  (十)寬頻管道建置工程除了埋設管線外，尚包括回填混凝土等材
    料，故路面改善亦為本件工程重點之一。況認定竣工是依據
    採購法施行細則第92條第2項、契約第5條，竣工的問題要由
    承攬廠商認定竣工時提出竣工報告，竣工報告提出七日內要
    由廠商、監造單位、承攬人三方去會勘確認是否符合契約規
    範後才能認定是否達到竣工。
  (十一)並聲明：1.上訴駁回。2.訴訟費用由上訴人負擔。3.如受不
    利判決，願供擔保請准宣告免為假執行。
三、兩造不爭執事項：
  (一)兩造於96年12月31日簽立系爭工程契約，由上訴人承攬施作
    系爭工程，約定總承攬金額64,050,000元，應於97年6月27
    日以前竣工。如逾期依系爭工程契約第17條第1項約定，應
    按逾期日數依契約價金總額千分之一計算逾期違約金；但未
    完成履約之部分不影響其他完成部分之使用者，得按未完成
    履約部分之契約價金，每日依其千分之一計算違約金。
  (二)系爭工程監造單位健峰公司曾分別於97年6月21日、24日、2
    5日開出編號QL-05-39、QL-05-40及QL-05-41之品質施工缺
    失改正通知單與上訴人，要求改善缺失單上所載事項，嗣上
    訴人於97年6月27日以書面向被上訴人申報工程竣工。
  (三)監造單位健峰公司以97年6月30日健（花）字第9706086號函
    說明上訴人就系爭工程有上開函文所載主體工程未完成及改
    善事項（詳如原審卷第60頁函文內容）。被上訴人則以上訴
    人有上開函文所載未完成事項為由，要求上訴人需完成上開
    各項施作工項，再行申報工程竣工事宜。
  (四)上訴人復於同年7月2日申報系爭工程之主體工程已於97年7
    月1日完成，健峰公司則以97年7月8日健（花）字第9707025
    號函說明系爭工程之主體工程並未全數完成，要求上訴人於
    同年月13日前改善完成，再行提送竣工。上訴人係於97年7
    月22日改善完成編號QL-05-39號所列缺失、於同年月31日改
    善完成編號QL-05-40及QL-05-41號所列缺失。
  (五)兩造於監造單位於同年8月8日為竣工前工地現場會勘後，被
    上訴人另以上訴人尚有路口標線未標示及沼田橋旁AC路面嚴
    重下陷等缺失，要求上訴人改善，上訴人完成改善後，最後
    認定上訴人實際竣工日期為97年8月14日，履約逾期47天，
    系爭工程並於97年12月24日驗收完畢，被上訴人計算上訴人
    逾期完工違約天數47天，違約金額3,010,350元。
  (六)97年8月8日會勘時始發現壽豐段路面塌陷。
  (七)兩造對於卷內兩造提出之文書資料形式上真正均不爭執。
四、本件爭點為：
  (一)系爭工程於何時竣工？
  (二)上訴人未完成部分，是否影響其他完成部分之使用？如不影
    響其他已完成部分的使用，上訴人逾期違約金之金額為何？
五、得心證之理由：
  (一)上訴人承攬系爭工程，與被上訴人約定契約總價為64,050,0
    00元，應於97年6月27日以前竣工。如逾期依系爭工程契約
    第17條第1項約定，應按逾期日數依契約價金總額千分之一
    計算逾期違約金；而監造單位健峰公司曾分別於97年6月21
    日、24日、25日開出編號QL-05-39、QL-05 -40及QL-05-41
    之施工品質缺失改正通知單予上訴人，要求改善缺失單上所
    載事項，嗣上訴人於97年6月27日向被上訴人申報工程竣工
    ，被上訴人則以上訴人有健峰公司97年6月30日健（花）字
    第9706086號函所示主體工程未完成事項等為由，要求上訴
    人需完成上開各項施作工項，再行申報工程竣工事宜。上訴
    人復於同年7月2日申報竣工，被上訴人則以上訴人有健峰公
    司97年7月8日健（花）字第9707025號函附件所示主體工程
    未完成事項等為由，要求上訴人於同年月13日前改善完成，
    再行提送竣工。上訴人係於97年7月22日改善完成編號QL-05
    -39號所列缺失、於同年月31日改善完成編號QL-05-40及QL-
    05-41號所列缺失。嗣兩造與監造單位於同年8月8日為竣工
    前工地現場會勘後，被上訴人另以上訴人尚有路口標線未標
    示及沼田橋旁AC路面嚴重下陷等缺失，要求上訴人改善，上
    訴人完成改善後，被上訴人認定上訴人實際竣工日期為97年
    8月14日，履約逾期47天，應計違約金天數47天，違約金額3
    ,010,350元等情，為兩造所不爭，並有兩造所簽定之契約及
    相關函文附卷可參，自堪信為真實。
  (二)系爭工程於何時竣工？
  1.上訴人主張系爭工程於97年6月27日申報竣工時即已竣工等
    語，被上訴人則以須上訴人就系爭工程缺失項目全部改善完
    畢後，始得認為竣工等語置辯。經查，系爭工程契約第15條
    第5項約定：「工程竣工後，廠商應對施工期間損壞或遷移
    之機關設施或公共設施予以修復或回復，並將現場堆置的施
    工機具、器材、廢棄物及非契約所應有之設施全部運離或清
    除，並填具竣工報告，經機關勘驗認可，始得認定為工程完
    工。」（參被上訴人提出之系爭工程契約第17頁）。而所謂
    「竣工」，依系爭契約之「一般條款」T.1約定：「當承包
    商確定全部工程或工作已完成時，應按規定格式填具竣工報
    告表格送工程司代表，工程司代表接獲竣工報告表後應會同
    承包商，依據工程圖說、規範核對工程或『工作項目數量』
    ，以確認承包商是否已符合契約約定竣工。」此有系爭工程
    契約1份附卷可按。依上開約定，上訴人於確定「全部工程
    或工作完成時」，雖可申報竣工，惟申報後仍應由被上訴人
    會同上訴人，依據工程圖說、規範核對工程或「工作項目及
    數量」，始得確認上訴人是否已依約完工。而系爭工程契約
    之工作「項目及數量」，係依契約「詳細價目表」所列各項
    工作項目及數量為準，包含寬頻管道工程、路面切割、手孔
    安裝、剩餘土方處理、管線佈放、引上管施作、CLSM回填、
    10cmAC管溝臨時修復、2mm厚熱拌塑膠反光標線、橋梁附掛
    架、AC刨除及修復工程、刨除原有路面AC、再生密級配瀝青
    混凝土及鋪設、文件製作(GIS數值資料庫建置、測量、各項
    報告書等)、現有管線保護及毀損修復、環境維護...等，有
    系爭工程契約所附詳細價目表可考。
  2.上訴人申報竣工後，監造單位健峰公司及被上訴人查核情形
    如下：
    (1)上訴人於97年6月27日申報竣工，監造單位健峰公司花蓮
      工務所於同年月30日函復上訴人請儘速完成下列說明之施
      工工項，以利辦理竣工：「說明一、主體工程未完成事項
      ：(一)子管固定架未裝置完成。(二)手孔及引上標示牌未裝置
      。(三)標線部份未全面施作完成。(四)AC刨封部份未全面施作
      完成。(五)沼田橋附掛部份未處理完成。(六)托鐵未全面更換
      完成(七)東新營造公司（民權8街與海岸路路段）ＡＣ無法
      刨封未拍照及發文記錄。二、改善事項：(一)缺失改善部份
      未改善完成。(二)手孔與手孔蓋間縫隙未處理完成。(三)手孔
      蓋上ＡＣ未處理。以上等等事項經本所統計未完成事項，
      請貴公司儘速改善完成，俟完成後再行辦理竣工。」此有
      健峰公司花蓮工務所97年6月30日健(花)字第9706086號函
      在卷可按（見原審卷第60頁）。
    (2)上訴人於97年7月2日以陽(花)字第9707-002號函復：系爭
      工程「工區內之主體工程皆於97年7月1日完成，惠請查照
      。」（參原審卷第61頁上訴人函）。而健峰公司嗣於97年
      7月8日函上訴人謂：經本工務所於97年7月8日會同貴公司
      人員竣工前工區會勘記錄，貴公司主體並未全數完成（如
      附件）請貴公司儘速改善缺失及提送竣工相關文件，請於
      97年7月13日前改善完成，再行提送竣工」，該函附件之
      工程會勘紀錄表則載明：「一、化道路與中美二街路口AC
      未刨除。二、民權路(民權四街至民權一街)、已開立缺失
      單編號QL-05-37、QL-05-38、QL-05-40、QL-05-41項目未
      全數改善。三、北埔路標線未依原狀全數復原標示及道路
      邊緣多處AC未夯實。四、手孔蓋噪音及覆蓋AC未全數清除
      。五、北埔路205號前及民權一街材料未清除。六、竣工
      文件及相關資料未提送。七、管道斷面圖未提送。」，有
      健峰公司花蓮工務所97年7月8日健(花)字第9707025號函
      在卷可參（見原審卷第62頁）。
    (3)兩造與監造單位於同年8月8日為竣工前工地現場會勘後，
      認上訴人尚有：(一)路口禁止停車紅線（永興路與中美七街
      口、民權路與文復路口）未完整標示及路口倒三角形標線
      未標示（化道路與中興路多處）。(二)壽豐路一、二段南下
      路段沼田橋旁兩側AC嚴重下陷等未及改善完成，嗣於97年
      8月14日經上訴人將標線繪製改善完成，有花蓮縣政府97
      年8月8日工程會勘紀錄表（原審卷第132-134頁）、現場
      照片多紙（原審卷第223-227頁）及健峰公司花蓮工務所9
      7年8月14日健(花)字第9708036號函（原審卷第143頁）在
      卷足憑。
  3.查系爭工程為寬頻管道建置工程，工程內容包含開挖道路、
    手孔埋設、纜線管路鋪設、道路標線與AC刨封（刨除與回填
    ）等項，上訴人雖於97年6月27日申報竣工，惟經監造單位
    及被上訴人查核結果，尚有前述各項主體工程未完成或竣工
    前已發現之缺失改善項目未改善，依前述系爭工程契約第15
    條第5項及「一般條款」T.1之約定，顯然上訴人於97年6月2
    7日申報竣工時就系爭工程之「工作項目及數量」並未完成
    ，不能認為上訴人於申報竣工時即已竣工。又上訴人迄於97
    年8月8日尚有前述多處道路路口禁止停車紅線、倒三角形標
    線未標示或未完整標示，迄於97年8月14日始完成並經監造
    單位審核認可，則上訴人確係於97年8月14日始完成系爭工
    程，應堪認定。
  4.上訴人雖以其申報竣工後，健峰公司歷次要求改善之事項均
    屬工程完工後瑕疵修補之事項，應於改善期限屆滿後始計算
    逾期天數，且監造單位並未訂有改善期限，則上訴人只需改
    正即可，無逾期可言云云。惟查，依系爭工程契約第11條第
    6項第2款約定：「機關工地主任（按：依系爭契約第10條約
    定，即指監造單位健峰公司）一般如發現廠商工作品質不符
    契約規定，或有不當措施將危及工程之安全時，得通知廠商
    限期改善、改正或將不符規定之部分拆除重做，廠商逾期未
    辦妥時，機關得要求廠商部分或全部停工，至廠商辦妥並經
    機關工地主任認可後方可復工。廠商不得為此要求展延工期
    或補償。」則依上開約定，上訴人於監造單位健峰公司開立
    缺失改善單後，應即依契約本旨改正缺失，且不得要求展延
    工期或補償，則健峰公司於履約期限屆滿前既已要求改善，
    上訴人即須在履約期限前改正完畢，自不得諉為瑕疵擔保之
    範疇，否則廠商豈非可於施工期間草率施工了事，待履約期
    滿後再一一修補而變相延長履約期間？而監造單位豈非虛設
    ？且施工期間既已發現施工缺失，如不使之於履約期間完成
    改正，亦極易危害工程品質，故上訴人主張健峰公司要求改
    善事項為瑕疵修補事項云云，委不足採。
  5.上訴人另以：「AC刨封」及「標線」部分之實際施作數量已
    逾契約約定數量，應堪認上訴人確實全力配合被上訴人要求
    回復，並無延誤，況且「AC刨封」及「標線」未依原狀回復
    固會影響地面上之交通及用路人安全，但顯不影響本件為地
    下寬頻管道之建置及電纜佈放之主體工程之功能及使用；及
    健峰公司花蓮工務所簽章確認之97年7月1日「第11次半月進
    度管制表」記載：「工程進度：預定100％，實際100％，估
    驗0％超前落後0％」等語，足認上訴人於97年6月30日前確
    已全部施工完畢云云。惟查，上訴人有依據工程圖說及規範
    施作之義務，縱實際施作數量已逾契約約定數量，不過為上
    訴人得依約向被上訴人要求增減帳之問題；且「AC刨封」及
    「標線」既列為應完成之工作項目即屬主體工程項目，依前
    開說明，上訴人實際上既未完成，即不能認已竣工。再者，
    進度管制表雖記載預定100％，實際100％云云，惟上訴人實
    際上既未就契約工作項目全部施作完畢，並經健峰公司於97
    年6月30日具體列出未完工之事項，已如前述，兩造亦不爭
    執健峰公司早於97年6月21日即開出缺失改善單要求上訴人
    改正（參前述兩造不爭執事項），足認上訴人確未於97年6
    月27日前竣工無訛。
  6.上訴人另以：沼田橋部分係因97年8月颱風侵襲而造成路面
    塌陷，非可歸責於上訴人等語，並提出97年7月28日鳳凰颱
    風警報發布資料、97年7月30日自由時報電子報關於鳳凰颱
    風導致花蓮縣壽豐鄉淹水之報導資料在卷（本院卷第48頁起
    ）。惟颱風雖屬不可抗力，但依兩造工程契約第17條第3項
    、第4項之規定，上訴人不過得依約向被上訴人要求展延履
    約期限，且於履約遲延中，對於因不可抗力而生之損害，亦
    應負責。本件上訴人既遲至97年7月28日鳳凰颱風來襲前尚
    未竣工，其於履約遲延期間，依上開契約約定自應承擔因颱
    風造成工程損壞之施工責任，上訴人此部分爭執亦非可採。
  (三)上訴人未完成履約之部分，是否影響其他完成部分之使用？
    如不影響其他完成部分的使用，上訴人逾期違約金的金額為
    何？
  1.上訴人主張其逾期部分僅有上述缺失改善部分，並非工程全
    部，又上述缺失改善單所列部分均為路面AC瀝青等問題，不
    影響其他完成部分之使用，應依系爭契約第15條第8項及第1
    7條第1項但書約定，未完成履約之部分不影響其他完成部分
    之使用者，按未完成履約部分之契約價金，每日依其千分之
    一計算違約金等語。被上訴人則以上訴人施作未完成部分諸
    如路面及標線未施作或回復將影響用路人之安全；手孔噪音
    、孔蓋高於路面及材料未清除，除嚴重影響周邊環境安寧外
    ，亦將影響道路平坦度及通行安全；各未完工項目皆影響管
    道及道路之使用、管理，被上訴人於工程執行中並未辦理部
    分驗收或部分先行使用，工程具整體性，故應以整體工程契
    約總價計算逾期違約金云云。
  2.經查，兩造工程契約第15條第8項約定：「廠商履約結果經
    機關初驗與驗收有瑕疵者，機關得定相當期限，要求廠商改
    善...。未完成履約之部分不影響其他已完成部分之使用者
    ，得按未完成履約部分之契約價金，每日依其千分之1計算
    逾期違約金。」第17條第1項約定：「逾期違約金，以日為
    單位，廠商如未依照契約規定期限完工，應按逾期日數，每
    日依契約價金總額千分之一計算逾期違約金。但未完成履約
    之部分不影響其他已完成部分之使用者，得按未完成履約部
    分之契約價金，每日依其千分之1計算逾期違約金。」同條
    第2項約定：「採部分驗收者，得就該部分之金額計算逾期
    違約金。」故依上開契約約定，如未完成履約之部分不影響
    其他已完成部分之使用者，得按未完成履約部分之契約價金
    按日計算逾期違約金，並不須以部分驗收或部分已先行使用
    者為要件，甚為顯然。被上訴人謂須以辦理部分驗收或部分
    先行使用始得依上開約定未完成部分之逾期違約金云云，核
    與上開契約文義不合，自非可採。
  3.系爭工程為寬頻管道建置工程，工程內容包含開挖道路、手
    孔埋設、纜線管路鋪設、道路標線與AC刨封（刨除與回填）
    等項，施工範圍大致可區分為地上或地下，而地上施工缺失
    部分主要為道路標線或ＡＣ刨封部分，自難認對地下寬頻管
    道之使用功能有何影響，而道路通行人車雖有不便，但仍未
    喪失功能，被上訴人亦未因而全面禁止道路通行，故被上訴
    人以影響用路人之安全、嚴重影響周邊環境安寧、道路之使
    用、管理及工程具整體性，認應以整體工程計算逾期違約金
    云云置辯，尚非可採。上訴人主張應以未完成部分計算逾期
    違約金，核與系爭工程契約之約定相符，此部分主張為有理
    由。
  4.被上訴人主張上訴人未完成項目及屬系爭契約詳細價目表之
    項目如下（參原審卷第162頁被上訴人答辯狀(三)）：
    (1)97年6月30日部分：
      子管固定架未裝置完成：屬詳細價目表一-3、一-4之項
        目，被上訴人主張全部不符約定，上訴人對此亦不否認
        ，自堪信為真實。
      手孔及引上標示牌未裝置：屬詳細價目表一-3、一-4之
        項目，被上訴人主張手孔有噪音及引上標示牌全部未施
        作等情，上訴人亦不否認，則上訴人就手孔部分顯未依
        契約本旨完成施作；至於引上標示牌部分，上訴人雖爭
        執被上訴人負有協助確認標示牌編碼方式之義務云云，
        被上訴人予以否認，並以編碼並無問題，事後驗收時亦
        照契約規範編碼通過驗收等情置辯，對此上訴人並未能
        舉證以實其說，此部分辯解自無可採。
      標線部份未全面施作完成：屬詳細價目表一-16之項目
        。此部分有卷附施工現場照片在卷可按，應堪認為真實
        。
      AC刨封部份未全面施作完成：屬詳細價目表二-1、二-2
        之項目，有卷附施工現場照片在卷可按，上訴人亦不否
        認，被上訴人此部分主張應堪認為真實。
      沼田橋附掛部份未處理完成：屬詳細價目表一-17之項
        目。兩造均不爭執此部分工程已經取消之事實，尚難認
        為上訴人此部分附掛工程未完成。至於沼田橋兩側路面
        下陷問題，則屬詳細價目表二之2之工作項目（參後述
        ）。
      托鐵未全面更換完成。屬詳細價目表一-3、一-4之項目
        ，被上訴人主張全數不符合規定，上訴人對此亦不否認
        ，惟主張為瑕疵補正問題云云，惟依前所述，此部分既
        屬系爭工程之主體工程項目，上訴人未依約施作，自屬
        未完成。
    (2)97年7月8日部分：
      化道路與中美二街路口AC未刨除：屬詳細價目表二-1項
        目。
      民權四街至民權一街、已開立缺失單編號QL-05-37、QL
        -05-38、QL-05-40、QL-05-41項目未全數改善：屬詳細
        價目表一-16、二-2之項目。
      北埔路標線未依原狀全數復原標示及道路邊緣多處AC未
        夯實：屬詳細價目表一-16、二-2。
      手孔蓋噪音及覆蓋AC未全數清除：屬詳細價目表一-3、
        一-4之項目。
      北埔路205號前及民權一街材料未清除：屬詳細價目表
        項次七。
      竣工文件及相關資料未提送：被上訴人主張依契約規定
        得於竣工後提送，不須計價。
      管道斷面圖未提送：被上訴人主張依契約規定得於竣工
        後提送，不須計價。
    (3)97年8月8日部分：
      永興路與中美七街口、民權路與文復路口、化道路與中
        興路多處標線未完成。屬詳細價目表一-16之項目。
      壽豐路一、二段南下路段沼田橋旁兩側ＡＣ嚴重下陷。
        屬詳細價目表二-2。
    上訴人就被上訴人主張前開97年7月8日及8月8日未完成項目
    之事實並未爭執，應堪信實。查被上訴人主張上訴人前開未
    完成之項目，分屬系爭契約詳細價目表一-3、一-4、一-16
    、一-17、二-1、二-2、七等工作項目，依前述系爭契約「
    一般條款」T. 1之約定（詳如前述），應認為該項工作未完
    成，除其中沼田橋附掛工程部分（即一-17）已經取消，為
    兩造所不爭執，且參照卷附工程竣工驗收結算書所載此項目
    結算金額為0元（見原審卷第220頁），此部分不應再計入未
    完成項目履約金額外，上訴人未完成部分即一-3、一-4、一
    -16、二-1、二-2、七部分，應依上開詳細價目表所列金額
    計算未完成部分履約金額，始為公允。上訴人雖以實際未完
    成工作項目之金額共計83,541元，應計罰違約金12,844元云
    云，惟並未舉證以實其說，尚難採信。是則上訴人未完成部
    分之履約金額應為19,446,305元（計算式：4,273,328+1,31
    9,442+753,589+2,949,424+10,042,112+108,410=19,446,30
    5）。依每日千分之一計算至97年8月14日完工之逾期天數47
    日為止，應計罰上訴人逾期違約金913,976元（計算式：19,
    446,305X1/1000X47=913,976，元以下四捨五入）。被上訴
    人依系爭工程契約總價64,050,000元計罰上訴人逾期違約金
    共3,010,350元而未予給付，逾上開913,976元部分，尚有未
    洽。
  (四)從而，系爭工程未完成部分之逾期違約金應為913,976元，
    被上訴人主張逾期違約金共3,010,350元而予以扣抵，於913
    ,976元之範圍，核屬有據，逾此範圍，洵非可採，則上訴人
    請求被上訴人給付遭扣抵之工程款2,096,374元（3,010,350
    -913,976=2,096,374），為有理由，應予准許，。
六、綜上所述，上訴人本於系爭工程契約之約定，請求上訴人給
    付工程款3,010,350元及自起訴狀繕本送達翌日即99年1月9
    日起至清償日止按週年利率百分之五計算之利息，於2,096,
    374元及自99年1月9日起算之法定遲延利息部分，為有理由
    ，應予准許，逾此範圍，為無理由，應予駁回。又上訴人勝
    訴部分，兩造分別陳明願供擔保為准、免假執行之宣告，經
    核於法並無不合，爰分別酌定相當擔保金額准許之。至於上
    訴人敗訴部分，其假執行之聲請失所附麗，應併予駁回。原
    審就上開應准許部分，為上訴人敗訴之判決，並駁回其假執
    行之聲請，尚有未洽，上訴意旨求予廢棄改判，為有理由，
    爰由本院予以廢棄改判。至於上訴人之請求不應准許部分，
    原判決為上訴人敗訴之判決，並駁回其假執行之聲請，理由
    與本院雖有不同，結論則無二致，應予維持，上訴意旨求予
    廢棄改判，為無理由，應駁回其上訴。
七、此外兩造其餘主張及攻擊防禦方法，均不影響本件判決結果
    ，爰不一一論述。
據上論結，本件上訴為一部有理由，一部無理由，依民事訴訟法
第450條、第449條第2項、第79條但書、第463條、第390條第2項
、第392條第2項，判決如主文。
中    華    民    國   100    年    8     月    26    日
                        審判長法  官  王紋瑩
                              法  官  陳秋錦
                              法  官  林碧玲
以上正本係照原本作成。
上訴人不得上訴。
被上訴人得上訴，如不服本判決，應於收受送達後20日內向本院
提出上訴書狀，其未表明上訴理由者，應於提出上訴後20日內向
本院補提理由書狀（均須按他造當事人之人數附繕本）。上訴時
應提出委任律師或具有律師資格之人之委任狀；委任有律師資格
者，另應附具律師資格證書及釋明委任人與受任人有民事訴訟法
第466條之1第l項但書或第2項（詳附註）所定關係之釋明文書影
本。如委任律師提起上訴者，應一併繳納上訴審裁判費。
附註：
民事訴訟法第466條之1（第1項、第2項）：
對於第二審判決上訴，上訴人應委任律師為訴訟代理人。但上訴
人或其他法定代理人具有律師資格者，不在此限。
上訴人之配偶、三親等內之血親、二親等內之姻親，或上訴人為
法人、中央或地方機關時，其所屬專任人員具有律師資格並經法
院認為適當者，亦得為第三審訴訟代理人。
中    華    民    國   100    年    8     月    26    日
                              書記官  李閔華